臺灣臺東地方法院民事判決
111年度訴字第37號
原      告  余景登律師（即劉朝正之破產管理人）

被      告  江建菖（即江清侄）


上列當事人間請求損害賠償事件，本院於民國111年04月18日言
詞辯論終結，判決如下：
    主  文
一、原告之訴駁回。
二、訴訟費用由原告負擔。
    事  實
壹、程序方面：
    被告江建菖經合法通知，未於言詞辯論期日到場，查無民事
    訴訟法第386條各款所列之情形，爰依原告之聲請，由其一
    造辯論而為判決，合先敘明。
貳、原告主張：
一、原告在臺灣高雄地方法院（下稱高雄地院）民事執行處102 
    年度執破字第05號執行事件（下稱系爭破產執行事件）中，
    經該院於民國102年06月25日以102年度破字第7號破產事件
    民事裁定：被選任為破產人「劉朝正」之破產管理人。
二、而法務部行政執行署花蓮分署（下稱行政執行署）以：105
    年地稅執專字第1473號行政執行事件（下稱系爭行政執行事
    件），於109年至110年間拍定：登記在被告名下「逸軒溫泉
    大廈」（下稱系爭大廈，即門牌為：臺東縣○○鄉○○路00巷0
    號）48間套房所有權，而其中44間套房（下稱系爭套房）係
    應分配予劉朝正使用，惟名義上仍登記在被告名下。
　㈠惟劉朝正於88年12月間經由黃祖裕律師，而取得系爭大廈70
    間套房之鑰匙後，系爭破產執行事件於103年01月22日（筆
    錄日期誤載為102年01月22日）第3次債權人會議時，經傳訊
    證人洪銘烽證述「現在房子還是劉朝正在使用中，而且他有
    出租收租金。」等語。
  ㈡故被告就劉朝正已取得鑰匙之系爭套房，雖尚未完成移轉登
　  記，然竟任由系爭行政執行程序進行查封拍賣，致應歸於劉
　  朝正破產財團之糸爭44間套房管理權，遭拍定，致「無從管
　  理分配」，而損害於劉朝正之債權人。
  ㈢而被告就前揭遭拍定之房間，僅係名義上登記之無管理權人
    ，在系爭套房遭受拍賣時，卻「疏未陳報」（下稱系爭陳報
    ）行政執行署，故被告自應就上開遭拍定之系爭套房，對原
    告負「不作為義務侵權行為」之過失責任，及民法第544條
    受任人之過失責任。原告暫以遭拍定每間套房之受損金額為
    新臺幣（下同）10萬元（即被告套房仍有出租使用中，故系
    爭44間套房產權如未被拍賣時，則原告在管理期間之收益預
    估），且暫請求被告賠償220萬元，並使該賠償之金額歸入
    劉朝正之破產財團。至於系爭套房係於109年起遭行政執行
    署拍賣，而原告於110年即提起本件訴訟，尚未罹於2年之消
    滅時效。
三、原告經監查人同意後，依破產法第92條第13款就應收歸破產
    財團前揭拍定之系爭44間套房財產，依民法第184條第1項前
    段侵權行為、民法第544條受任人之損害賠償責任之法律關
    係競合起訴等語，併聲明求為判決：被告應給付原告220萬
    元，及自111年03月17日起至清償日止，按週年利率百分之5
    計算之利息｛見本院卷（下同）第276頁至第278頁：筆錄｝。
參、被告雖於言詞辯論期日未到庭，惟據其答辯狀載略以：
    依原告所提系爭破產執行事件於103年01月22日之第三次債
    權人會議，可知系爭破產執行事件係發生在102至103年間，
    迄今已逾7至8年，而被告僅立於被動地位、未參與任何所謂
    之侵權行為，而原告遲至110年間才提起本件訴訟，顯已罹
    於2年之消滅時效等語置辯（第63頁至第64頁：答辯狀），
    併聲明求為判決：駁回原告之訴。
肆、下列重要事實，經原告在言詞辯論期日確認後不爭執（第27
    8頁至第281頁：筆錄。而本院依判決格式修正或增刪文句，
    或依論述之順序而為調整其內容），自應堪信為真實，本院
    爰逕採為辯論及判決之基礎。
一、破產法第92條第13款「破產管理人為左列行為時，應得監查
    人之同意：…十三、關於應行收歸破產財團之財產提起訴訟…
    。」。而原告（即破產管理人）經系爭破產執行事件之監查
    人：大力開發企業股份有限公司、華利信資本股份有限公司
    同意，而提起本件訴訟（第67頁至第68頁：上開公司陳報狀
    ）。
二、在系爭破產執行事件中，前經高雄地院於102年06月25日以1
    02年度破字第7號劉朝正破產事件，裁定：宣告劉朝正破產
    ，並選任原告為劉朝正之破產管理人確定在案( 原證1 ：第
    11頁至第13頁：裁定書、確定證明書影本）。　　
三、劉朝正於88年12月間，已取得「逸軒溫泉大廈」（即逸軒大
    飯店、系爭大廈，門牌：卑南鄉龍泉村53巷5號）如卷附第3
    5頁至第37頁所示之套房之鑰匙，並經黃祖裕律師、劉朝正
    在該房間明細表上簽名在案（該房間明細表影本）。
四、依卷附第38頁至第42頁：系爭破產執行事件於103年（誤載
    為102年）01月22日之第三次債權人會議內載：
  ㈠證人：江清龍之部分：①「（法官問：你是否是逸軒飯店的負
    責人？）證人江清龍答：是，目前還有在營業。」。②「（
    法官問：劉朝正（係指破產人）是否是你的股東之一？）證
    人江清龍：以前是，現在不是，當時退股有分房子給他們，
    十幾年前他們就退股了。」、「（法官問：在民國幾年的時
    候？）證人江清龍「88年的時候。詳細的狀況可以問我女婿
    （係指洪銘烽）。」（第149頁至第150頁：筆錄影本）。
　㈡證人：洪銘烽之部分：①「（法官問：當時退股狀況如何？最
    後財產怎麼分？）證人洪銘烽：退股的詳細狀況我不清楚，
    但是後來這些退股的股東有拿到房間，有獨立權狀，但是不
    能過戶，當時因為房間被假扣押，但使用權於他們，我們有
    交付鑰匙。」、「現在房子還是劉朝正在使用中，而且他有
    出租收租金。」。②「我有問過我岳父（係指江清龍），他
    是說房間要過戶才要辦理股權登記。」。③「（破產人之代
    理人問：之前所述交由破產人管領使用的房間，是否仍遭假
    扣押中？如是，假扣押債權人為何人？）證人洪銘烽答：印
    象中債權人應該是之前臺東中小企業銀行。」、「（破產人
    之代理人問：台東中小企銀已經被合併了，現在假扣押債權
    是否還存在？）證人江清龍答：調謄本就知道了，至於房子
    所有權人，是登記在我弟弟江建菖（係指被告）名下。」。
    ④「（破產人之代理人問：所以欠台東中小企銀錢的人是江
    建菖嗎？）證人洪銘烽答：原來房子本來就不是逸軒大飯店
    的資產，是由我岳父與我岳父的弟弟拿自有資產出來借款週
    轉。」、「（破產人之代理人問：江建菖是否知道這房子使
    用權交給劉朝正使用嗎？）證人2人均答：知道。」（第149
    頁至第150頁：筆錄影本）。
  ㈣小結：
  ①江清龍（即逸軒飯店之現在負責人，第267頁：公司登記公示
    資料）將破產人劉朝正退股後應分得「逸軒大飯店」之資產
    ，於88年12月間已分配「逸軒溫泉大廈」（即系爭大廈）如
    卷附第35頁至第37頁之套房予劉朝正，且已交付房間鑰匙，
    而由劉朝正使用中，
  ②該時劉朝正所分配之套房所有權，雖登記在被告名下，但被
    告因積欠台東中小企業銀行款項，而遭該銀行假扣押系爭套
    房中，致無法移轉前揭等套房之所有權登記。
四、原已分配予劉朝正之系爭套房，因仍登記在被告名下時，
　㈠依卷附第14頁至第34頁行政執行署函載：因被告結欠所有名
    下系爭大廈房地之房屋稅、地價稅等稅款，遭該署以105年
    系爭行政執行事件，訂於110年02月02日拍賣：登記在被告
    名下系爭大廈（即門牌為：臺東縣○○鄉○○路00巷0號）之套
    房。
  ㈡系爭拍賣公告，除通知被告外，尚通知：①抵押權人信固事
　  業開發股份有限公司、②第三人系爭大廈DF棟管理委員會、
　  ③行政執行署、④台東縣稅務局（原證02：P13-34系爭拍賣
　  公告影本）。
  ㈢行政執行署以系爭行政執行事件，於109年至110年間已拍定
　  被告名下坐落系爭大廈之各該相關樓層之房間合計48間（第
　  70頁至第261頁：各該分配表明細資料）。
五、依卷附第43頁至第47頁：系爭破產執行事件於110年10月01
　　日之第三次債權人會議（該會議記錄影本）。
六、兩造間以本院110年度司調第125號損害賠償事件，於110年1
    2月02日調解不成立（第48頁：該調解不成立證明書影本）
    。
七、應適用之法律規定：民法，
  ①第184條第1項前段「因…過失，不法侵害他人之權利
　  者，負損害賠償責任。」。
　②第197條「因侵權行為所生之損害賠償請求權，自請求權人
　  知有損害及賠償義務人時起，二年間不行使而消滅，自有侵
　  權行為時起，逾十年者亦同。」。
  ③民法第544 條「受任人因處理委任事務有過失，…對委任人應
    負賠償之責」。
八、原告起訴狀繕本於111年03月16日送達被告（第61頁：送達
    證書回證）。
九、原告對本院卷內之資料、函文等證據資料，經本院提示後，
    對該等證據資料之形式真正，均不爭執（均同意有證據能力
    ），但其實質之證明力，由本院逕為認定。　　　　
伍、本件經原告同意行集中審理，並整理及協議簡化限縮爭點為
    （第281頁：筆錄）：
    除原告不爭執之部分外，原告以：被告僅係系爭44間房間之
    名義上登記人之「無權管理人」，而在系爭套房遭受拍賣現
    場查封時，卻「疏未陳報」行政執行署，自應對原告負不作
    為義務侵權行為、及受任人之損害賠償，而訴請如其訴之聲
    明所示，有無理由？
陸、得心證之理由：
一、原告主張：被告在系爭套房遭行政執行署查封時，有陳報該
    署：其僅係系爭套房之名義登記人之作為義務乙節，為無理
    由：
　  按①「侵權行為之成立，須有加害行為，所謂加害行為包括
    作為與不作為，其以不作為侵害他人之權益而成立侵權行為
    者，必以作為義務之存在為前提。在當事人間無一定之特殊
    關係之情形下，原則上固無防範損害發生之作為義務，惟如
    基於『法令之規定』，或依當事人契約之約定、服務關係（從
    事一定營業或專門職業之人）、自己危險之前行為、公序良
    俗而有該作為義務者，亦可成立不作為之侵權行為。」(最
    高法院109年度台上宇第1015號裁判參）。②「本於網路平台
    服務提供者對於該平台有『管理及控制權限』，並為兼顧平台
    使用者之表現自由及被害人之權益保護，網路平台服務提供
    者應有適當之審核作為義務，如有相當理由足認確屬侵害名
    譽之言論，更有採取防止措施之作為義務。倘網路平台服務
    提供者未為任何審核，或已有相當理由足認屬侵害名譽之言
    論而未為任何防止措施，猶令該侵害名譽之言論繼續存在，
    自屬違反作為義務，亦可成立不作為侵權行為。」（最高法
    院109年度台上字第1015號裁判意旨）。經查：
  ㈠劉朝正於88年12月間，已取得系爭大廈如卷附第35頁至第37
    頁所示套房（包括經行政執行署拍定之系爭44間套房）之鑰
    匙，並經黃祖裕律師、劉朝正，在該房間明細表上簽名在案
    （見不爭事項第三點），則系爭套房之實質管理人即已為劉
    朝正。
  ㈡①破產法第75條「破產人因破產之宣告，對於應屬破產財團
    之財產，喪失其管理及處分權。」。②第82條第1項第1款
    「左列財產為破產財團：一、破產宣告時屬於破產人之一切
    財產..。」、③第86條「破產管理人，應以善良管理人之注
    意，執行其職務。」、④第90條「破產人之權利屬於破產財
    團者，破產管理人應為必要之保全行為。」。經查：劉朝正
    既經高雄地院於102年間裁定：宣告為破產人，並已選任原
    告為破產管理人，則劉朝正對已受分配而取得房間鑰匙、應
    屬破產財團之系爭44間套房，依前揭規定，已喪失管理及處
    分權，則在系爭44間套房遭查封、拍賣時，本應由「破產管
    理人」依以善良管理人之注意，執行其職務、並為必要之保
    全行為，應為當然。
  ㈢至於，被告雖仍為系爭套房之登記名義人，但並非實質上有
    管理或控制權限之人，則被告與劉朝正之破產管理人間，就
    系爭套房之管理乙節，並無：基於法令之規定，或依當事人
    契約之約定、服務關係、自己危險之前行為、公序良俗，而
    對前揭破產管理人有一定之作為義務，應為昭然。據上，在
    行政執行署查封拍賣系爭44間套房時，被告並無對前揭破產
    管理人或第三人陳報該情節之義務，故被告縱未向該署為系
    爭陳報：其就系爭44間套房，僅係登記名義人、並無管理權
    人乙節，亦無作為義務之違反。據上，原告以被告：未為系
    爭陳報，而認為被告已成立不作為之侵權行為云云，並不可
    採。
  ㈣至於，行政執行署以系爭行政執行事件，於109年至110年間
    已拍定被告名下系爭44間套房（第70頁至第261頁：各該分
    配表明細資料），而原告係於110年間提起本件訴訟，尚未
    罹於2年之消滅時效，併為敘明。。
  ㈤另原告係以：系爭44間套房產權如未被拍賣時，則原告在管
    理上開套房期間即有相當之收益，遂以每間套房之收益為10
    萬元，作為被告侵權行為損害賠償之金額。惟查：系爭44間
    套房各該拍定之價格本屬不一（第70頁至第261頁：經拍賣
    套房之分配表內載），則原告並未就各該套房之收益損害，
    具體臚列其金額，則本院亦無法核算：原告受損之各該數
    額，再為敘明。
二、原告以：被告未為系爭陳報，有受任人之過失責任，而請求
    損害賠償，並無理由：
    按①「稱委任者，謂當事人約定，一方委託他方處理事務，
    他方允為處理之契約。」（民法第528條）、②「受任人因
    處理委任事務有過失，…對委任人應負賠償之責」（同法第
    544條）。經查：對於屬於劉朝正破產財團之系爭44間套房
    ，被告實質上並非有管理或控制權限之人，已為前述，則被
    告對前揭破產管理人並無任何受託之注意義務，應為昭然。
    且原告就：已委任被告管理系爭44間套房乙節，並未舉證證
    明之，故尚難逕認：兩造間已成立委任關係。據上，原告以
    ：被告係受任人，因處理委任事務有過失，而對被告請求賠
    償，為無理由。
三、綜上所述，原告依民法第184條第1項前段侵權行為、民法第
    544條受任人之損害賠償責任之法律關係競合起訴，併聲明
    求為判決：如其聲明所示，為無理由，不應准許。
四、本件事證已臻明確，兩造其餘之攻擊防禦方法及所提證據，
    經本院詳加審酌後認對判決結果不生影響，爰不一一論列，
    併此敘明。
柒、據上論結，本件原告之訴為無理由，依民事訴訟法第385條
    第1項前段、第78條、第87條第1項之規定，判決如主文第1
    項所示。
捌、訴訟費用額之部分：依後附計算書，確定如主文第2項所示
    。
中　　華　　民　　國　　111 　年　　4 　　月　　22　　日
                  民事第一庭  法  官  陳兆翔
以上正本，係照原本作成。
如對本判決上訴，須於判決送達後20日內，向本院提出上訴狀。
如委任律師提起上訴者，應一併繳納上訴審裁判費。
中　　華　　民　　國　　111 　年　　4 　　月　　22　　日
                              書記官　李彥勲
計算書：
項        目    金　額（新臺幣）
第一審裁判費　　22,780元（第06頁：裁判費收據）
複製電子卷證費     200元（第06頁：收據）